【裁判字號】    97,訴,5541
【裁判日期】    980324
【裁判案由】    偽造文書
【裁判全文】
臺灣板橋地方法院刑事判決              97年度訴字第5541號
公  訴  人  臺灣板橋地方法院檢察署檢察官
被      告  乙○○
上列被告因偽造文書等案件，經檢察官提起公訴（97年度偵字第
5844號），被告於準備程序中就被訴事實為有罪之陳述，經告知
被告簡式審判程序之旨，並聽取當事人之意見後，本院合議庭裁
定由受命法官獨任進行簡式審判程序，判決如下：
    主  文
乙○○共同犯行使偽造私文書罪，處有期徒刑捌月，減為有期徒
刑肆月，附表編號1 所示之偽造「甲○○」簽名沒收；又共同犯
行使偽造私文書罪，處有期徒刑壹年貳月，減為有期徒刑柒月，
附表編號2 、3 所示之偽造「甲○○」簽名及編號4 、5 所示權
狀均沒收；又共同犯行使偽造私文書罪，處有期徒刑壹年，減為
有期徒刑陸月，附表編號6 所示之偽造「甲○○」簽名沒收。應
執行有期徒刑壹年貳月，附表所示之偽造「甲○○」簽名及權狀
均沒收。
    事  實
一、乙○○與甲○○原為夫妻，民國95年10月間甲○○因病重住
    院治療，乙○○因積欠債務無力償還，其明知坐落於臺北縣
    中和市○○○段262 之80地號土地及其上同段第4752號建物
    （門牌住址為臺北縣中和市○○路129 巷2 弄14號）係屬甲
    ○○所有，甲○○並未同意辦理過戶贈與乙○○，其竟與其
    兄許勝智（通緝中）共同基於行使偽造私文書及使公務員登
    載不實之犯意聯絡，先由乙○○利用與甲○○同住之機會，
    取得甲○○之身分證、印鑑章及土地、建物所有權狀等物，
    未經甲○○之同意，由許勝智於95年10月16日持甲○○之印
    鑑章、國民身分證前往臺北縣中和市戶政事務所，佯以甲○
    ○代理人名義，於印鑑登記證明申請書、委任書上盜用甲○
    ○印鑑章，並於委任書上偽造甲○○之簽名，及完成其他事
    項之填載而偽造由許勝智代理甲○○欲申請甲○○印鑑證明
    之委任書及印鑑登記證明申請書之私文書，持向不知情之臺
    北縣中和市戶政事務所承辦公務員申請核發甲○○印鑑證明
    3 份而行使之，使不知情之承辦公務員將甲○○申請3 份印
    鑑證明之不實事項登載於職務上所掌之印鑑證明後將該3份
    印鑑證明交予許勝智，足生損害於甲○○及戶政機關對於印
    鑑證明核發管理之正確性。
二、乙○○、許勝智兄妹2 人領得甲○○之印鑑證明後，另共同
    基於行使偽造私文書、行使使公務員登載不實公文書及使公
    務員登載不實之犯意聯絡，於95年10月23日，推由乙○○於
    「土地、建築改良物贈與所有權移轉契約書」上（含贈與人
    欄），盜用甲○○印鑑章並偽造甲○○簽名而偽造甲○○為
    贈與人名義之「土地、建築改良物贈與所有權移轉契約書」
    私文書2 份，連同甲○○之上開印鑑證明、國民身分證、土
    地、建物所有權狀、印鑑章等物，一併持向臺北縣中和地政
    事務所向不知情之承辦公務員申請辦理所有權移轉登記而行
    使之，使該承辦公務員將上開不實之贈與過戶事項登載於職
    務上所掌之土地建物登記簿、異動索引及所有權狀等公文書
    上，而將上揭土地、建物移轉登記予乙○○所有，足生損害
    於甲○○及地政機關對於土地建物登記管理之正確性，地政
    機關並據以核發上揭地號土地所有權狀及上揭建號之建物所
    有權狀予乙○○。
三、乙○○、許勝智兄妹2 人另共同基於行使偽造私文書及詐欺
    取財之犯意聯絡，推由乙○○於96年2 月6 日向新竹國際商
    業銀行股份有限公司（下稱新竹商銀）借款，並由乙○○持
    甲○○國民身分證、印鑑章向新竹商銀行員佯稱甲○○同意
    擔任借款之連帶債務人，而於借據上連帶債務人欄位內盜用
    甲○○印鑑章及偽造甲○○之簽名，完成偽造甲○○同意擔
    任借款連帶債務人之借據之私文書，由乙○○、許勝智共同
    持交新竹商銀行員而行使之，足生損害於甲○○、新竹商銀
    ，致新竹商銀陷於錯誤，誤認為該筆借款已經甲○○以連帶
    債務人地位擔保清償而同意貸放款項予乙○○，並核發貸款
    新臺幣（下同）450 萬元，該筆貸款旋經乙○○、許勝智領
    走。嗣經甲○○之子察覺後告知甲○○，經甲○○向新竹商
    銀查詢並調閱土地、建物登記謄本後始悉上情。
四、案經甲○○訴由臺灣板橋地方法院檢察署檢察官偵查起訴。
    理    由
一、本件係經被告乙○○於準備程序當庭就被訴事實為有罪之陳
    述，經本院合議庭裁定由受命法官改依簡式審判程序審理，
    則依刑事訴訟法第273 條之2 、同法第159 條第2 項之規定
    ，不適用傳聞法則有關限制證據能力之相關規定，合先敘明
    。
二、上揭事實業據被告乙○○於本院審理時坦承不諱，核與證人
    即告訴人甲○○於本院審理時之證述相符，復有戶籍謄本、
    印鑑登記證明申請書、委任書、土地、建築改良物贈與所有
    權移轉契約書、異動索引、土地、建物登記謄本、甲○○住
    院之亞東紀念醫院病歷證明、借據及被告乙○○存簿節本在
    卷可稽（以上見臺灣板橋地方法院檢察署96年度他字第5466
    號卷第6 至13、18至20、37至44、50、51頁），上開補強證
    據，已足資擔保被告任意性自白之真實性，核與事實相合。
    本件事證明確，被告犯行堪以認定。
三、核被告所為，事實一部分係犯刑法第216 條、第210 條之行
    使偽造私文書罪，事實二部分係犯刑法第216 條、第210 條
    之行使偽造私文書罪、同法第216 條、第214 條之行使使公
    務員登載不實公文書罪（行使甲○○印鑑證明部分）及同法
    第214 條之使公務員登載不實公文書罪（使承辦公務員將贈
    與過戶事項登載於所掌公文書部分），事實三部分係犯刑法
    第216 條、第210 條之行使偽造私文書罪及同法第339 條第
    1 項之詐欺取財罪。起訴書犯罪事實欄雖未記載如上揭事實
    二所示被告向中和地政事務所承辦公務員行使登載不實之甲
    ○○印鑑證明部分，惟此部分之行使使公務員登載不實公文
    書之犯行與事實二其餘犯行間，有想像競合犯之裁判上一罪
    關係，為起訴效力所及，且經本院於審理時當庭諭知被告此
    部分事實及罪名，自得予以審究。被告乙○○與許勝智間，
    就上開犯行，互有犯意聯絡與行為分擔，均為共同正犯。被
    告於偽造私文書上偽造甲○○簽名、盜用甲○○印鑑章之行
    為，均係偽造該等私文書之部分行為，被告於完成該等私文
    書之偽造後持以行使，及被告使公務員於公文書登載不實後
    行使該登載不實之公文書，其偽造及使登載不實之低度行為
    均應為行使之高度行為所吸收，均不另論罪。又按95年7 月
    1 日修正施行之刑法雖刪除牽連犯之規定，惟以往依牽連犯
    處理之案例，在適用上如以社會通念認宜評價為一行為者，
    則得視其具體情形以一整體行為論以想像競合犯，上揭事實
    各部，各均合於刑法修正前牽連犯之例，就社會一般通念觀
    之，咸認為一整體行為，且出於一貫犯意而為，自宜以想像
    競合犯論處，是被告所犯如事實二之行使偽造私文書罪、行
    使使公務員登載不實公文書罪及使公務員登載不實文書罪，
    應從一重依行使偽造私文書罪論處；事實三之行使偽造私文
    書罪及詐欺取財罪，應從一重依行使偽造私文書罪論處。被
    告所犯3 件行使偽造私文書罪，犯意各別，行為互殊，應予
    分論併罰。爰審酌被告因積欠債務無力償還，竟利用告訴人
    住院期間，與其兄合謀共為本案犯行，造成告訴人及銀行之
    損害，迄今未為任何賠償，應受非難，及審酌其犯罪動機、
    手段、被害人所受損害非輕及犯後坦承犯行已見悔意等一切
    情狀，各量處如主文所示之宣告刑。又本件被告犯罪時間均
    在96年4 月24日以前，合於中華民國96 年 罪犯減刑條例所
    定之減刑條件，復無不得減刑之例外情形，均應依該條例第
    2條第1項第3款，減其宣告刑2分之1，並定其執行刑。
四、如附表編號1 至3 及6 所示之甲○○偽造簽名，均係被告與
    許勝智共同偽造，均應依刑法第219 條規定宣告沒收；編號
    4 、5 之土地及建物所有權狀，為被告犯本件所得之物，為
    被告與同案被告許勝智所有，雖未扣案，惟無證據證明已經
    滅失，均應依刑法第38條第1 項第3 款規定宣告沒收。至本
    件被告與許勝智盜用甲○○印鑑章所生之印文，因屬真正，
    爰不宣告沒收，附此敘明（最高法院48年台上字第113 號判
    例意旨可供參照）。
據上論斷，應依刑事訴訟法第273 條之1 第1 項、第299 條第1
項前段，刑法第28條、第216 條、第210 條、第214 條、第339
條第1 項、第55條、第51條第5 款、第38條第1 項第3 款、第21
9 條，刑法施行法第1 條之1 第1 項、第2 項前段，中華民國96
年罪犯減刑條例第2 條第1 項第3 款、第7 條、第10條第1 項，
判決如主文。
本案經檢察官彭聖斐到庭執行職務。
中    華    民    國    98    年    3     月    24    日
                  刑事第十庭  法  官  陳正昇
以上正本證明與原本無異。
如不服本判決應於收受送達後10日內向本院提出上訴書狀，並應
敘述具體理由；其未敘述上訴理由者，應於上訴期間屆滿後20日
內向本院補提理由書（均須按他造當事人之人數附繕本）「切勿
逕送上級法院」
                              書記官  林文達
中    華    民    國    98    年    3     月    25    日
附錄本案論罪科刑法條
刑法第216條
行使第 210 條至第 215 條之文書者，依偽造、變造文書或登載
不實事項或使登載不實事項之規定處斷。
刑法第210條
偽造、變造私文書，足以生損害於公眾或他人者，處 5 年以下有
期徒刑。
刑法第214條
明知為不實之事項，而使公務員登載於職務上所掌之公文書，足
以生損害於公眾或他人者，處3年以下有期徒刑、拘役或5百元以
下罰金。
刑法第339條
意圖為自己或第三人不法之所有，以詐術使人將本人或第三人之
物交付者，處5年以下有期徒刑、拘役或科或併科1千元以下罰金
。
以前項方法得財產上不法之利益或使第三人得之者，亦同。
前二項之未遂犯罰之。


司法院資訊處製作；財團法人民間司法改革基金會備份。
